【裁判字號】    99,交簡上,12
【裁判日期】    990426
【裁判案由】    過失傷害
【裁判全文】
臺灣嘉義地方法院刑事判決            99年度交簡上字第12號
上  訴  人
即  被  告  甲○○
上列上訴人即被告因過失傷害案件，不服本院嘉義簡易庭中華民
國99年1月29日99年度嘉交簡字第74號第一審判決（聲請簡易判
決處刑書案號：臺灣嘉義地方法院檢察署98年度調偵字第487號
），提起上訴，本院管轄之第二審合議庭判決如下：
    主  文
上訴駁回。
    犯 罪 事 實
一、甲○○於民國98年3月9日下午4時5分許，駕駛車牌號碼3482
    ─U S號自用小客車，沿嘉義市○區○○路內側車道，由東
    往西方向行駛，途經同路30號建物前時，理應注意汽車行駛
    時，駕駛人應注意車前狀況及兩車併行之間隔，並隨時採取
    必要之安全措施，且依當時天候晴、日間自然光線、柏油路
    面乾燥無缺陷，視距良好，該處道路快車道之外側車道及慢
    車道雖有停車，然並無不能注意之情事，竟疏未注意，貿然
    行駛，適有乙○○騎乘車牌號碼171─DTY號重型機車，沿同
    向行駛在右前方外側車道，因該外側車道停放車輛而欲變換
    至內側車道通行，亦疏未注意於內、外車道間變換車道時，
    應讓直行車先行，並注意安全距離，甲○○所駕駛之前揭自
    用小客車自後駛來於超車時閃避不及，2車發生擦撞，致乙
    ○○受有腦震盪、顏面擦傷及挫傷、左膝挫傷、左手擦傷之
    傷害。甲○○肇事後，於有偵查職權之機關或公務員尚未發
    覺前，對於前往事故現場處理之員警當場坦承其為肇事人，
    自首並接受裁判。
二、案經乙○○訴由嘉義市政府警察局第一分局報告臺灣嘉義地
    方法院檢察署檢察官聲請簡易判決處刑。
    理  由
一、按被告以外之人於審判外之言詞或書面陳述，除法律有規定
    者外，不得作為證據；又被告以外之人於審判外之陳述，雖
    不符合同法第159條之1至第159條之4之規定，但經當事人於
    審判程序同意作為證據，法院審酌該言詞陳述或書面陳述作
    成時之情況，認為適當者，亦得為證據。當事人、代理人或
    辯護人於法院調查證據時，知有第159條第1項不得為證據之
    情形，而未於言詞辯論終結前聲明異議者，視為有前項之同
    意，刑事訴訟法第159條第1項及第159條之5分別定有明文。
    查本判決下列所引之供述證據，雖屬傳聞證據，惟當事人於
    本院審判期日中表示無意見不予爭執，且迄至言詞辯論終結
    前亦未表示異議，本院審酌該等證據之取得過程並無瑕疵，
    與本案待證事實間復具有相當之關聯性，以之為本案證據並
    無不當，自得採為本件認定事實之基礎，合先敘明。
二、訊據被告甲○○固坦承有於前揭時、地與告訴人乙○○所駕
    之上開自用小客車發生擦撞事故等情，惟否認有何過失傷害
    之犯行，辯稱：伊正常行駛於內側車道，並無違規，告訴人
    之機車並未出現在被告前方，故車禍當時，伊並未看到告訴
    人機車，本件係告訴人機車後視鏡自行擦撞伊自用小客車右
    後視鏡，伊並無過失云云。經查：
(一)被告於98年3月9日下午4時5分許，駕駛車牌號碼3482─US號
    自用小客車，沿嘉義市○區○○路內側車道，由東往西方向
    行駛，途經同路30號建物前時，與同向行駛在右前方，由外
    側車道變換至內側車道由告訴人所騎乘車牌號碼171─DTY號
    重型機車發生擦撞等情，業據告訴人於警詢時證稱：事發當
    時，伊騎乘車牌號碼171─DTY號重型機車沿大同路外側車道
    東向西行駛，因當時外側車道停放多部車輛，所以伊將機車
    駛至內側車道，伊準備將車騎回外側車道時，同向由後方駛
    來之3482─US號自用小客車超越伊，右前車身及右後視鏡擦
    撞伊所騎乘之機車，致伊人車倒地等語（見警卷第3頁），
    復有道路交通事故現場圖1紙、道路交通事故調查報告表2紙
    及交通事故照片12張在卷可佐（見警卷第6至15頁）。而依
    道路交通事故現場圖及前揭交通事故照片觀之，大同路30號
    建物左前方快車道之外側車道確停有1黑色小客車，而慢車
    道則停放多部小客車，另在該建物正前方之內側車道則有告
    訴人機車倒地滑行之刮地痕，亦即刮地痕位於前揭黑色小客
    車之西方，據此當足推認告訴人騎乘機車沿大同路由東往西
    方向行駛至前揭黑色車輛處時，為求繼續前行，遂由外側車
    道變換車道至內側車道，並於內側車道發生人車倒地情事，
    足徵告訴人前揭指證確有相當憑信性而堪採信。又告訴人因
    本件車禍而受有腦震盪、顏面擦傷及挫傷、左膝挫傷、左手
    擦傷之傷害等情，有衛生署嘉義醫院診斷證明書1紙存卷足
    參（見警卷第5頁），故上開事實均堪認定。
(二)被告固以前詞置辯。然查，被告於本院審理時供稱：告訴人
    機車擦撞到伊自小客車右側後視鏡，致該後視鏡往後凹進來
    ，有如停車後將後視鏡內縮情形等語（見本院卷第47頁），
    足徵事故發生當時被告所駕駛前揭自小客車速度高於告訴人
    所騎機車速度，欲由後方超車而與告訴人機車發生擦撞致右
    側後視鏡往內折收，益見前揭告訴人指稱：事故當時，同向
    由後方駛來之3482─US號自用小客車超越伊，右前車身及右
    後視鏡擦撞伊所騎乘之機車，致伊人車倒地等語當屬非虛。
    復參以被告供稱車禍當時，伊並未看到告訴人機車等語，及
    前揭兩車發生擦撞之情形，足認被告駕駛前揭自小客車欲自
    後超越告訴人所騎機車，確未注意車前狀況及兩車併行之間
    隔，並隨時採取必要之安全措施，因而發生兩車擦撞等情至
    為灼然。
三、按汽車行駛時，駕駛人應注意車前狀況及兩車併行之間隔，
    並隨時採取必要之安全措施，道路交通安全規則第94條第3
    項定有明文。查被告係領有駕駛執照之人，此有電子閘門證
    號查詢汽車駕駛人資料1份附卷足憑（見本院卷第48-1頁）
    ，是其對於應遵守上開規定自難諉為不知，且依卷附道路交
    通事故調查報告表所載，事故當時天候晴、日間自然光線、
    柏油路面乾燥無缺陷，視距良好，事故地點快車道之外側車
    道及慢車道雖有停放車輛，然被告係駕駛前揭自小客車行駛
    於內側車道，故並無不能注意之情事，詎仍疏未注意上開規
    定，因而肇事，致告訴人受有上開傷害，足見被告確有違反
    上述交通安全規定甚明。又汽車在同向二車道以上之道路變
    換車道時，應讓直行車先行，並注意安全距離，道路交通安
    全規則第98條第1項第6款定有明文。本件告訴人變換車道，
    未注意讓其後方由被告所駕駛之自小客車先行，並注意安全
    距離，足認告訴人亦有過失至明。又告訴人雖有前揭過失，
    惟本件車禍既係被告前揭過失行為所合併肇致，被告仍不得
    因此解免其過失責任。再告訴人因本件車禍受有前開傷害，
    業如前述，是被告之過失行為與告訴人之傷害結果間，顯具
    有相當因果關係甚明。綜上所述，本件事證明確，被告犯行
    ，堪以認定，應依法論科。
四、核被告所為，係犯刑法第284條第1項前段之過失傷害罪。又
    被告肇事後，於有偵查職權之機關或公務員尚未發覺前，對
    於前往事故現場處理之員警當場坦承其為肇事人等情，有嘉
    義市○○○道路交通事故肇事人自首情形紀錄表1紙附卷足
    稽（見警卷第17頁），參以被告事後並未逃避本案偵查及審
    理程序，核與自首之要件相符，爰依刑法第62條前段規定，
    減輕其刑。
五、原審以被告過失傷害人之罪證明確，因依刑法第284條第1項
    前段、第62條前段、第41條第1項前段，刑法施行法第1條之
    1第1項、第2項前段規定，逕以簡易判決判處被告有期徒刑
    2月，並諭知如易科罰金以新台幣1千元折算1日之標準；經
    核其認事用法均無違誤，被告猶執陳詞，否認犯罪，並指摘
    原判決不當，為無理由，應予駁回。
據上論斷，應依刑事訴訟法第455條之1第1項、第3項、第368條
，判決如主文。
本案經檢察官李志明到庭執行職務。
中    華    民    國    99    年    4    月    26    日
                刑事第五庭    審判長法  官  蔡廷宜
                                    法  官  曾宏揚
                                    法  官  啟夫
上列正本證明與原本無異。
本件不得上訴。
中    華    民    國    99    年    4    月    26    日
                                    書記官  侯麗茹
附錄本判決論罪之法條：
刑法第284條第1項
因過失傷害人者，處6 月以下有期徒刑、拘役或5 百元以下罰金
，致重傷者，處1 年以下有期徒刑、拘役或5 百元以下罰金。

司法院資訊處製作；財團法人民間司法改革基金會備份。
